臺灣臺北地方法院民事判決
110年度訴字第5117號
原      告  邵政民  
訴訟代理人  王仲軒律師
複代理人    陳毓婷律師
被      告  張維安  
            張維和  
上列當事人間請求損害賠償事件，本院於民國111年3月2日言詞
辯論終結，判決如下：
    主  文
一、被告應連帶給付原告新臺幣73萬7,501元，及自民國110年12
    月11日起至清償日止，按週年利率5％計算之利息。
二、原告其餘之訴駁回。
三、訴訟費用由被告連帶負擔2分之1，餘由原告負擔。
四、本判決第一項於原告以新臺幣25萬元為被告供擔保後，得假
    執行；但被告如以新臺幣73萬7,501元為原告預供擔保，得
    免為假執行。
五、原告其餘假執行之聲請駁回。　　　　
    事實及理由
壹、程序部分：
一、原告原聲明：「⒈被告應連帶給付新臺幣（下同）150萬元，
    及自起訴狀繕本送達翌日起，按週年利率5％計算之利息。⒉
    願供擔保請准宣告假執行。」（見本院卷第13頁），嗣變更
    為：「⒈被告應連帶給付原告157萬6,342元，及自民國110年
    11月24日言詞辯論筆錄送達最後1位被告翌日起至清償日止
    ，按週年利率5％計算之利息。⒉願供擔保請准宣告假執行。
    」（見本院卷第139頁），前開變更核符民事訴訟法第255條
    第1項第3款規定，應予准許。　　
二、本件被告經合法通知均未於言詞辯論期日到場，核無民事訴
    訟法第386條各款所列情形，爰依原告之聲請，由其一造辯
    論而為判決。
貳、實體部分：
一、原告主張：
　㈠被告係兄弟，為商討被告張維安與原告友人即訴外人吳文俊
    間債務問題，兩造與吳文俊於108年6月3日晚間在臺北市文
    山區興隆路4段之木柵游泳池附近見面時，被告竟心生不滿
    共同毆打原告，致原告受有右側脛骨平台粉碎性骨折與右側
    近端腓骨骨折之傷害（下稱系爭傷害），原告因被告上開故
    意侵權行為支出醫療費用47萬6,342元、受有不能工作損失6
    0萬元，並得請求精神慰撫金50萬元，爰先位依民法第184條
    第1項前段、第185條、備位依民法第184條第1項後段、第18
    5條規定提起本件訴訟等語。
　㈡並聲明：如前開壹、㈠變更後聲明。
二、被告經合法通知，均未於言詞辯論期日到場，亦未提出書狀
    作何聲明或陳述。　　　
三、本院之判斷：　　
　㈠按因故意或過失，不法侵害他人之權利者，負損害賠償責任
    ；數人共同不法侵害他人之權利者，連帶負損害賠償責任。
    不能知其中孰為加害人者亦同；造意人及幫助人，視為共同
    行為人，民法第184條第1項前段、第185條分別定有明文。
    原告主張被告於108年6月3日晚間在臺北市文山區興隆路4段
    之木柵游泳池附近，共同毆打原告，致原告受有系爭傷害乙
    節，業據提出臺北市立萬芳醫院（下稱萬芳醫院）診斷證明
    書為證（見本院卷第25頁）；復被告因上開行為，經本院刑
    事庭以109年度訴字第1088號刑事判決共同犯傷害罪，各處
    有期徒刑3月，被告張維和部分未提起上訴而確定，被告張
    維安部分嗣經臺灣高等法院以110年度上訴字第2510號刑事
    判決駁回上訴確定（下稱系爭刑事案件），有該等判決書附
    卷可考（見本院卷第85至90、133至135頁），並經本院依職
    權調閱卷宗核閱無誤；又被告已於相當時期受合法之通知，
    而於言詞辯論期日均不到場，亦皆未提出準備書狀爭執，依
    民事訴訟法第280條第3項準用同條第1項規定，應視同自認
    ，堪認原告主張其遭被告故意共同毆打受有系爭傷害乙節屬
    實，被告既係共同故意不法侵害原告身體、健康，則原告依
    前開規定請求被告連帶負損害賠償責任，即屬有據。
　㈡又按不法侵害他人之身體或健康者，對於被害人因此喪失或
    減少勞動能力或增加生活上之需要時，應負損害賠償責任；
    不法侵害他人之身體、健康、名譽、自由、信用、隱私、貞
    操，或不法侵害其他人格法益而情節重大者，被害人雖非財
    產上之損害，亦得請求賠償相當之金額，民法第193條第1項
    、第195條第1項前段亦有明定。關於本件原告請求之項目及
    金額，分述如下：
　⒈醫療費用部分，得請求23萬7,501元：
　　原告主張其於萬芳醫院、國立臺灣大學醫學院附設醫院（下
    稱臺大醫院）就診，復於108年6月8日、108年7月11日、108
    年10月23日、110年5月14日多次進行骨折復位鋼板內固定手
    術、清創手術、開放性復位內固定手術、全人工膝關節置換
    手術，而須支付門診、手術費等醫療費用共23萬7,501元，
    業據提出診斷證明書、門診及住院醫療費用收據為證（見本
    院卷第25至43、119至121頁），此部分請求尚屬有據。至原
    告主張其於全人工膝關節置換手術完成後，尚需注射人工骨
    液保養，每次費用為1萬5,000元，故其餘預估之醫療費用（
    即47萬6,342－23萬7,501＝23萬8,841元）均係未來所需醫療
    支出云云，惟關於原告於術後是否需注射人工骨液保養及所
    需次數、費用等節，經本院函詢臺大醫院，該院函復：病人
    不需要人工骨液等語（見本院卷第271頁臺大醫院受理院外
    機關鑑定／查詢案件回復意見表），難認原告所指確屬必要
    費用，是此部分主張，尚無可採。
　⒉不能工作損失部分，不得請求：
　　原告固主張其因系爭傷害而行動不便無法工作，且須長期住
    院持續回診，暫以每月5萬元計算自系爭傷害發生時（即108
    年6月3日）起1年期間無法工作損失為60萬元（計算式：5萬
    ×12月＝60萬）云云。惟經本院函請原告提出曾有薪資收入之
    證明，原告僅陳稱其過往係於工地打零工，以現金方式領取
    日薪約1,000元云云（見本院卷第117頁），而未提出其他證
    明受有不能工作損失之事證，其主張本難採信；況依原告所
    得資料，原告於108年度並未申報任何薪資所得、於109年度
    申報薪資所得17萬1,128元（見限閱卷稅務電子閘門財產所
    得調件明細表），足見原告於108年6月3日受有系爭傷害前
    未有薪資收入、於系爭傷害發生後之109年度尚有薪資所得
    ，原告陳稱於108年6月3日起1年期間受有不能工作損失60萬
    元云云，實屬有疑，尚難憑採。
　⒊精神慰撫金部分，得請求50萬元：　　
　⑴按非財產上賠償之金額是否相當，應斟酌實際加害及所受損
    害情形、被害人所受之痛苦、影響該權利是否重大、兩造身
    分、地位，經濟狀況及其他各種情形，以為核定之準據（最
    高法院85年度台上字第460號、94年度台上字第545號判決意
    旨參照）。
　⑵本件原告因遭被告共同毆打受有系爭傷害，傷勢非輕，由傷
    勢部位及嚴重程度以觀，對日常生活應致生諸多不便，復其
    多次因而進行手術治療，嗣於受傷近2年後，於其年僅39歲
    時即終須置換全人工膝關節，其在精神上及肉體上必感受相
    當之痛苦；復衡酌被告張維安於系爭刑事案件審理程序中自
    述學歷為國中肄業，於安養中心工作，月薪約1萬8,000元至
    2萬2,000元，並領有低收入戶補助，須扶養2個孩子；被告
    張維和於系爭刑事案件審理程序中自述學歷為國中畢業，於
    市場擺攤營生，月收入約2萬元至4萬元不等，與母親同住，
    尚須扶養母親等情（見本院109年度訴字第1088號刑事卷㈡第
    77頁），暨參酌兩造之財產及所得資料（見限閱卷稅務電子
    閘門財產所得調件明細表）、被告張維安、張維和僅曾於系
    爭刑事案件審理程序中表示願各以5萬元、1萬元和解（見本
    院109年度訴字第1088號刑事卷㈠第65頁）及其等事後處理態
    度；暨參酌被告所為係故意而非過失行為等一切情狀，認原
    告請求精神慰撫金50萬元，尚屬相當，應予准許。
　㈢遲延利息：
　　按給付無確定期限者，債務人於債權人得請求給付時，經其
    催告而未為給付，自受催告時起，負遲延責任。其經債權人
    起訴而送達訴狀，與催告有同一之效力；又遲延之債務，以
    支付金錢為標的者，債權人得請求依法定利率計算之遲延利
    息；應付利息之債務，其利率未經約定，亦無法律可據者，
    週年利率為5％，此觀民法第229條第2項、第233條第1項前段
    、第203條規定甚明。原告就本件前開准許金額73萬7,501元
    （計算式：23萬7,501＋50萬＝73萬7,501元），請求自110年1
    1月24日言詞辯論筆錄送達最後1位被告翌日即110年12月11
    日（見本院卷第145至147頁）起，計付法定遲延利息，並無
    不合。
四、結論：
　㈠原告先位依民法第184條第1項前段、第185條規定，請求被告
    連帶給付73萬7,501元，及自110年12月11日起至清償日止，
    按週年利率5％計算之利息，為有理由，應予准許，逾此範圍
    ，則無理由，應予駁回。原告先位請求既經本院認定為一部
    有理由，則其備位依民法第184條第1項後段、第185條規定
    請求部分，即無審酌之必要，附此敘明。
　㈡就原告勝訴部分，原告陳明願供擔保聲請宣告假執行，核無
    不合，並依民事訴訟法第392條第2項規定依職權宣告被告得
    預供擔保免為假執行，爰各酌定相當之擔保金額宣告之；至
    原告敗訴部分，其假執行聲請因訴之駁回而失所依據，不應
    准許。
五、本件事證已臻明確，兩造其餘攻防方法及所用證據，經斟酌
    後認均不足以影響本判決之結果，爰不逐一論列，附此敘明
    。
六、訴訟費用負擔之依據：民事訴訟法第79條、第85條第2項。
中　　華　　民　　國　　111 　年　　3 　　月　　25　　日
　　　　　　　　　民事第九庭  法　官　　梁夢迪
以上正本係照原本作成。
如對本判決上訴，須於判決送達後20日內向本院提出上訴狀。如
委任律師提起上訴者，應一併繳納上訴審裁判費。
中　　華　　民　　國　　111 　年　　3 　　月　　25　　日
                              書記官　　石勝尹